臺灣高等法院刑事裁定
111年度抗字第1463號
抗  告  人
即  聲請人  張正達


上列抗告人因聲請發還扣押物案件，不服臺灣士林地方法院中華
民國111年8月29日所為之裁定（111年度聲字第905號），提起抗
告，本院裁定如下：
    主  文
抗告駁回。                                              
    理  由
一、原裁定意旨略以：被告李佳修因違反洗錢防制法等案件（臺
    灣士林地方法院111年度金簡上字第53號），經扣押其名下
    之中國信託商業銀行（下稱中國信託）帳號000-0000000000
    00號帳戶（下稱系爭帳戶），系爭帳戶因警察機關依金融監
    督管理委員會（下稱金管會）發布之「存款帳戶及其疑似不
    法或顯屬異常交易管理辦法」及「金融機構聯防機制作業程
    序」規定，通報中國信託將該帳戶列為警示帳戶而遭凍結，
    再遭臺灣新北地方法院（下稱新北地院）另案扣押（按：新
    北地院以新北院賢字111司執實字第16934號函命扣押），系
    爭帳戶並非遭原審法院查扣，原審自無從依上開規定裁定發
    還，聲請人應另循其他法律途徑向該管扣押之法院請求處理
    。
二、抗告意旨略以：被告違反洗錢防制法之犯罪行為審理、論罪
    量刑以及相關刑事處分最終權責在於法院，警察機關所為之
    帳戶凍結程序僅在於保存證據與防止犯罪損害擴大，系爭帳
    戶雖為警察機關所為之凍結，但法院既為刑事案件處理之最
    終權責機關，自應得依據刑事訴訟法第142條第1項規定，裁
    定准予發還贓物予聲請人。聲請人日前雖已有向新北地方法
    院民事執行處聲明異議，並聲請緊急扣押，但此為另一民事
    程序問題。聲請人為此提起抗告，請求撤銷原裁定，准予發
    還聲請人扣案之贓物等語。
三、按「可為證據或得沒收之物，得扣押之」、「扣押物若無留
    存之必要者，不待案件終結，應以法院之裁定或檢察官命令
    發還之」，刑事訴訟法第133條第1項、第142條第1項前段分
    別定有明文。所謂扣押物無留存之必要者，乃指非得沒收之
    物，且又無留作證據之必要者，始得依上開規定發還；倘扣
    押物尚有留存之必要者，即得不予發還。又該等扣押物有無
    留存之必要，並不以係得沒收之物為限，且有無繼續扣押必
    要，事實審法院自得本於職權，依審判之需要及訴訟進行之
    程度，審酌裁量（最高法院105年度台抗字第580號、103年
    度台抗字第673號裁定意旨參照）。
四、經查，聲請人因受詐騙，於民國110年5月25日14時25分許，
    依指示匯款新臺幣（下同）84萬元至被告之系爭帳戶內，同
    日亦有其他由其他人所匯入分別為13萬9575元、11萬5000元
    、28萬元、13萬9600元之款項匯入該帳戶，又遭人領出97萬
    元、9000元，尚餘53萬5936元，該帳戶隨即遭中國信託凍結
    ，有卷附系爭帳戶存款交易明細在卷可稽（見111偵6527號
    卷第21頁），是系爭帳戶內目前被凍結之款項究為何人所有
    、聲請人所匯款項之其中之比例為多少等，即有相當爭議待
    釐清。又被告所涉犯之111年度金簡上字第53號案件目前已
    經原審辯論終結，定於111年10月18日宣判，有本院公務電
    話查詢紀錄表在卷可稽（見本院卷第21頁），被告對被訴事
    實是否成立犯罪亦尚未經判決確定，即使系爭帳戶為原審所
    扣押，原審亦尚難先行裁定發還。而系爭帳戶內上開餘款53
    萬5936元，係因警察機關依金管會發布之「存款帳戶及其疑
    似不法或顯屬異常交易管理辦法」及「金融機構聯防機制作
    業程序」規定，通報中國信託將該帳戶列為警示帳戶而遭凍
    結；系爭帳戶於遭凍結後，再遭新北地院另案發函扣押，原
    審認系爭帳戶非其審理被告所涉案件中所扣押在案之物，自
    無從決定是否發還聲請人，即非無據。
五、綜上所述，原裁定已詳予說明上開扣案物目前狀況，及無從
    發還之情，核屬事實審法院本於職權之適法行使，於法要無
    不合。聲請人提起抗告仍執陳詞請求發還扣押物，而指摘原
    裁定不當，為無理由，應予駁回。
據上論斷，應依刑事訴訟法第412 條，裁定如主文。
中　　華　　民　　國　　111 　年　　9 　　月　　30　　日
                    刑事第二庭  審判長法　官  遲中慧
                                      法　官  黎惠萍
                                      法　官  顧正德
以上正本證明與原本無異。
不得再抗告。
                                      書記官  鄭巧青
中　　華　　民　　國　　111 　年　　9 　　月　　30　　日